【裁判字號】    97,台抗,23
【裁判日期】    970110
【裁判案由】    違反殘害人群治罪條例等罪聲請再審
【裁判全文】
最高法院刑事裁定                九十七年度台抗字第二三號
抗  告  人  甲○○
上列抗告人因自訴被告乙○○等違反殘害人群治罪條例等罪案件
，不服台灣高等法院中華民國九十六年十一月二十一日駁回聲請
再審之裁定（九十六年度聲再字第三五六號），提起抗告，本院
裁定如下：
    主  文
抗告駁回。
    理  由
原裁定以：(一)自訴人對不受理之判決確定後，以參與原判決或前
審判決或判決前行調查之法官或參與偵查或起訴之檢察官，因該
案件犯職務上之罪已經證明者，或因該案件違法失職已受懲戒處
分，足以影響原判決者，為受判決人之不利益，固得聲請再審，
刑事訴訟法第四百二十八條第一項但書、第四百二十二條第一款
、第四百二十條第一項第五款雖定有明文。惟上開第四百二十條
第一項第五款所稱之「已證明」者，係指除「已經確定判決為證
明者」外，必須有相當之證據足以證明，始屬相符，此觀諸同法
條第二項後段亦載明「或其刑事訴訟不能開始或續行，非因證據
不足者」之文義自明。本件聲請人甲○○（下稱抗告人）對原不
受理之確定判決聲請再審，然並未附具所指承辦前開案件之檢察
官或法官因該案件犯職務上之罪，或因該案件違法失職已受懲戒
處分已經證明之判決書或處分書，或非因證據不足而渠等之刑事
訴訟程序（或懲戒程序）不能開始或續行之相關事項為具體釋明
，僅指稱該等人員不法，而未提出判決或處分書，逕為受判決人
之不利益聲請再審，對法律規定顯有誤解。(二)、經法院認無再審
理由裁定駁回後，不得更以同一原因聲請再審，刑事訴訟法第四
百三十四條第二項定有明文。抗告人聲請再審以法官及檢察官
職或違反職務原因，其中以第一審九十五年度自更(一)字第一號之
三位承審法官因該案件犯職務上之罪已經證明聲請再審部分，前
於民國九十六年四月二十五日聲請再審時業已提出主張，經原審
以九十六年度聲再字第一六九號以無理由駁回後提起抗告，復經
最高法院以九十六年度台抗字第二八八號裁定抗告駁回，有上開
二案卷附聲請狀及裁定書等在卷可按。是抗告人再就原不受理確
定判決之該三位承審法官以同一原因聲請再審，此部分聲請再審
之程序，於法有違。(三)、另對最高法院九十六年度台抗字第二八
八號之五位承審法官暨所指承辦其第一次聲請再審之台灣高等法
院檢察署未具名檢察官部分，則屬無理由，礙難准許。認抗告人
本件聲請再審部分不合法，部分無理由，以裁定駁回其再審之聲
請。抗告意旨略以：(一)、抗告人於九十二年六月二十日向台灣高
等法院自訴被告乙○○、丙○○違反殘害人群治罪條例、偽造貨
幣、貪污治罪條例及被告丙○○另犯毀損文書等罪，聲請人不服
法院不受理判決（九十二年度自字第五號）上訴，經最高法院以
九十五年度台上字第一二二三號撤銷發回更審，詎審理該撤銷發
回即九十五年度自更(一)字第一號之三位承審法官，竟依新修正之
刑事訴訟法，以聲請人未委任律師為自訴代理人，再判決自訴不
受理確定。然該件自訴，係於刑事訴訟法修正施行前提起，自不
應適用修正之新法，該三位承審法官違背刑事訴訟法施行法第七
條之三但書規定，強制要聲請人委任律師為自訴代理人，並為不
受理之違法判決，係觸犯刑法第一百二十一條及第一百三十條之
職罪。且該三位承審法官曾開準備程序，僅票傳抗告人到庭，
並無傳訊乙○○、丙○○出庭或其代理人到庭應訊，於法不合，
亦係觸犯刑法第一百二十一條之職罪嫌。(二)、原審九十六年度
聲再字第一六九號再審裁定記載「僅漫指曾經承辦過本案之法官
多人均涉犯幫助內亂及職等罪云云」，故抗告人指承辦過本件
再審之其他法官觸犯刑法第一百三十條之職罪嫌。至最高法院
九十六年度台抗字第二八八號駁回抗告之理由欄第二頁第六行記
載：「……僅漫指曾經承辦過本案之法官多人均涉犯幫助內亂及
職等罪云云……」，而無一字一句提及該三位法官所觸犯之罪
，則受理該抗告之五位最高法院法官亦涉犯幫助職等罪。(三)、
抗告人第一次係向台灣高等法院檢察署聲請再審，然承辦檢察官
恐負擔偽造文書罪責，未於駁回再審處分書狀上簽名，其犯偽造
文書之罪已經證明。(四)、抗告人係依刑事訴訟法第四百二十二條
第一款、第四百二十條第一項第五款「參與原判決或前審判決或
判決前所行調查之法官，或參與偵查或起訴之檢察官，因該案件
犯職務上之罪已經證明者，或因該案件違法失職已受懲戒處分，
足以影響原判決者。」之規定聲請再審，已敘明「參與原判決或
前審判決之法官，或參與偵查或起訴之檢察官，因該案件犯職務
上之罪已經證明」等再審理由，並檢具原判決繕本聲請再審，然
原審仍以本件聲請未提出足夠之證據，難以准許再審之聲請，不
無違法云云。惟查：不受理之判決確定後，須有參與原判決或前
審判決或判決前所行調查之法官，因該案件犯職務上之罪已經證
明者，或因該案件違法失職已受懲戒處分，足以影響原判決者（
即第四百二十條第一項第五款之事由），始得依刑事訴訟法第四
百二十二條第一款規定，為受判決人之不利益聲請再審。抗告人
對於原審九十五年度自更(一)字第一號刑事判決，並未具體釋明已
經證明有前揭再審之事由，僅漫事指摘曾經承辦該案之法官多人
均涉犯幫助內亂及職等罪嫌云云，即顯無理由。又抗告人以法
官及檢察官職或違反職務原因，其中以第一審九十五年度自更
(一)字第一號之三位承審法官因該案件犯職務上之罪已經證明聲請
再審部分，前於九十六年四月二十五日聲請再審時業已提出主張
，經原審以九十六年度聲再字第一六九號以無理由駁回後提起抗
告，復經本院以九十六年度台抗字第二八八號裁定駁回抗告，有
上開二案卷附聲請狀及裁定書等在卷可按。依刑事訴訟法第四百
三十四條「經法院認無再審理由裁定駁回後，不得更以同一原因
聲請再審」之規定，抗告人再就原不受理確定判決之該三位承審
法官以同一原因聲請再審，此部分聲請再審之程序，於法自屬有
違；至於其餘指摘事項，或為枝節性之問題或與有無再審之事由
無涉。原審以本件再審之聲請，部分不合法、部分無理由，因而
駁回其聲請，均已於理由內詳加說明，經核於法尚無違誤。抗告
意旨所指各節，或置原裁定明確之論斷於不顧，或對原審職權行
使，任憑己見，漫言指摘；其他抗告意旨復屬與本件再審無關之
細節，本件抗告為無理由，應予駁回。
據上論結，應依刑事訴訟法第四百十二條，裁定如主文。
中    華    民    國  九十七  年    一    月    十    日
                      最高法院刑事第十一庭
                          審判長法官  洪  文  章
                                法官  王  居  財
                                法官  郭  毓  洲
                                法官  黃  梅  月
                                法官  邱  同  印
      本件正本證明與原本無異
                                      書  記  官
中    華    民    國  九十七  年    一    月   十五   日
                                                      Ｑ


司法院資訊處製作；財團法人民間司法改革基金會備份。
